【裁判字號】    98,審訴,4286
【裁判日期】    990114
【裁判案由】    毒品危害防制條例
【裁判全文】
臺灣高雄地方法院刑事判決            98年度審訴字第4286號
公  訴  人  臺灣高雄地方法院檢察署檢察官
被      告  甲○○
上列被告因毒品危害防制條例案件，經檢察官追加起訴（98年度
毒偵緝字第293 號），嗣被告於本院準備程序中就被訴事實為有
罪之陳述，經本院告知簡式審判程序之旨，並聽取被告與公訴人
之意見後，合議庭裁定由受命法官獨任進行簡式審判程序，判決
如下：
    主  文
甲○○施用第一級毒品，累犯，處有期徒刑捌月。又施用第二級
毒品，累犯，處有期徒刑肆月。應執行有期徒刑拾月。
    事  實
一、甲○○前因違反肅清煙毒條例案件，於民國82年間經臺灣高
    等法院高雄分院82年度上訴字第3334號判處有期徒刑3 年2
    月確定，復因違反肅清煙毒條例等案件，經本院83年度訴字
    第2417號分別判處有期徒刑5 月、3 年2 月，並定應執行有
    期徒刑3 年5 月確定，再因偽造文書案件，於92年間經本院
    91年度訴字第2574號判處有期徒刑4 月確定，上開罪名經接
    續執行，於85年9 月21日因獲假釋釋放，所餘刑期付保護管
    束，嗣經撤銷假釋，續執行所餘殘刑，而於95年6 月30日縮
    刑期滿執行完畢。另於88年間，因施用毒品案件，經本院裁
    定送觀察勒戒後，認有繼續施用毒品傾向，經本院88年毒聲
    字第856 號裁定令入戒治處所施以強制戒治，於88年7 月1
    日因停止強制戒治釋放出所，所餘戒治期間付保護管束，並
    於89年2 月1 日保護管束期滿未經撤銷視為執行完畢，經臺
    灣高雄地方法院檢察署檢察官以89年度戒毒偵字第147 號為
    不起訴處分確定在案；又於91年7 月間即上開強制戒治執行
    完畢釋放後5 年內，施用第一級毒品海洛因1 次，嗣因甲○
    ○於91年7 月24日遭警查獲持有第一級毒品海洛因8 包，並
    於同日採集尿液送驗，結果呈甲基安非他命及嗎啡陽性反應
    ，始悉上情。復基於施用第一級毒品海洛因及施用第二級毒
    品甲基安非他命之犯意，於95年11月10日早上8 時許，在高
    雄縣鳥松鄉○○○路38號5 樓內，以點燃香菸之方式，施用
    第一級毒品海洛因1 次。又於95年11月9 日某時許，在高雄
    縣梓官鄉○○○路46巷23號之住處內，以將甲基安非他命置
    放於鋁箔紙上加熱使成煙霧再用嘴或鼻吸用之方式，施用第
    二級毒品甲基安非他命1 次。嗣於95年11月10日9 時許，在
    高雄縣鳥松鄉○○○路38號5 樓為警查獲，並得其同意採集
    尿液送驗，結果呈嗎啡、甲基安非他命陽性反應，始悉上情
    。
二、案經高雄市政府警察局移送臺灣高雄地方法院檢察署檢察官
    偵查後追加起訴。
    理  由
一、本件被告甲○○所犯係死刑、無期徒刑、最輕本刑為3 年以
    上有期徒刑以外之罪，其於準備程序中就被訴事實為有罪之
    陳述，經本院告知簡式審判程序之旨，並聽取公訴人及被告
    意見後，合議庭裁定由受命法官獨任進行簡式審判程序，合
    先敘明。
二、訊據被告對於上揭時、地，施用第一級毒品海洛因、第二級
    毒品甲基安非他命之事實，均坦承不諱，而被告為警查獲所
    採之尿液檢體，經送高雄市立凱旋醫院以酵素免疫分析法及
    氣相層析質譜檢驗結果，呈現嗎啡、甲基安非他命陽性反應
    ，此有高雄市立凱旋醫院95年11月27日A00000000 號濫用藥
    物尿液檢驗報告暨高雄市政府警察局刑事警察大隊偵三隊九
    分隊偵辦毒品案尿液採證代碼對照表各1 份在卷可稽。足徵
    被告之任意性自白核與事實相符，應堪信為真實，可採為本
    件論罪科刑之依據。是本件事證明確，被告施用第一、二級
    毒品犯行，洵堪認定，應予依法論科。
三、按海洛因、甲基安非他命分別為毒品危害防制條例第2 條第
    2 項第1 款、第2 款所稱之第一級毒品與第二級毒品，不得
    施用、持有。次按觀察、勒戒或強制戒治執行完畢釋放後，
    5 年內再犯第10條之罪者，應依一般刑事訴訟程序予以起訴
    論罪科刑，此觀諸毒品危害防制條例第20條、第23條第2 項
    規定自明。再按犯毒品危害防制條例第10條之罪，經觀察、
    勒戒後，認無繼續施用毒品之傾向，應即釋放，並為不起訴
    處分；認有繼續施用毒品之傾向者，應由檢察官聲請法院裁
    定令入戒治處所施以強制戒治，至無繼續戒治之必要，強制
    戒治期滿，應即釋放，由檢察官為不起訴處分。經觀察勒戒
    、強制戒治執行完畢釋放後，5 年內再犯第10條之罪，依民
    國93年1 月9 日修正施行之毒品危害防制條例第23條第2 項
    規定意旨，應由檢察官偵查起訴。又依修正後之規定，僅限
    於「初犯」及「5 年後再犯」二種情形，始應先經觀察、勒
    戒或強制戒治程序。倘被告於5 年內已再犯，經依法追訴處
    罰，縱其第3 次（或第3 次以上）再度施用毒品之時間，在
    初犯經觀察、勒戒或強制戒治執行完畢釋放5 年以後，已不
    合於「5 年後再犯」之規定，且因已於「5 年內再犯」，顯
    見其再犯率甚高，原實施觀察、勒戒或強制戒治，已無法收
    其實效，即應依該條例第10條處罰（最高法院97年度第5 次
    刑事庭會議決議參照）。查被告甲○○於88年間，因施用毒
    品經裁定送觀察勒戒後，認有繼續施用毒品傾向，復經本院
    裁定令入戒治處所施以強制戒治，於88年7 月1 日因停止強
    制戒治釋放出所，所餘戒治期間付保護管束，並於89年2 月
    1 日保護管束期滿未經撤銷視為執行完畢之事實，業如前述
    ，其於上開強制戒治執行完畢釋放後5 年內，又於91年7 月
    24日遭警查獲持有第一級毒品海洛因8 包，業經公訴人提起
    公訴，經本院以91年度訴字第2574號判處被告意圖販賣而持
    有第一級毒品部分無罪，然依該判決所示，被告於查獲時所
    採尿液，經送請驗尿結果，呈甲基安非他命及嗎啡陽性有毒
    品反應，亦有高雄市政府衛生局煙毒尿液檢驗成績書1 紙可
    憑，而認定被告供稱其持有第一級毒品海洛因係為供己吸食
    之用為真，顯見被告於91年7 月間即有吸食毒品之行為，以
    上各情，有上開刑事判決在卷可稽。而被告本件施用第一、
    二級毒品時間，係於95年11月10日、9 日某時許，是被告本
    件施用第一、二級毒品之時間係於前次強制戒治執行完畢釋
    放5 年後，雖依修正後之毒品危害防制條例第20條第3 項規
    定5 年後再犯第10條之罪者，應適用前2 項之規定（即裁定
    送觀察勒戒程序），然觀諸該條例第20條第3 項之立法修正
    理由，係謂「觀察勒戒或強制戒治5 年後再犯者，顯見前所
    實施之觀察、勒戒或強制戒治已足以遮斷其施用毒品之癮，
    為期自新及協助其斷除毒癮，對此5 年後再犯者爰明定仍適
    用初犯之規定，先經觀察勒戒、強制戒治之程序。」參酌上
    開法條規定及修正理由意旨，堪認被告於觀察、勒戒或強制
    戒治執行完畢釋放後，須於5 年內均無施用毒品之行為，始
    能認其前所實施之觀察、勒戒或強制戒治已足遮斷被告施用
    毒品之癮，而得於5 年後再犯時依毒品危害防制條例第20條
    第3 項適用初犯之規定，重行觀察勒戒、強制戒治之程序，
    反面言之，如被告於執行完畢釋放後5 年內有再次施用毒品
    之行為，縱其第3 次（或第3 次以上）施用毒品之行為係於
    執行完畢釋放後5 年後始發生，亦不得再適用初犯之規定，
    先經觀察勒戒、強制戒治之程序，而應逕予起訴論罪科刑。
    本件被告於受強制戒治執行完畢後，既已於5 年內有第2 次
    施用毒品之行為，已如前述，雖本案係發生於前開強制戒治
    執行完畢5 年之後，揆諸前揭說明，即不得適用初犯之規定
    ，先經觀察勒戒、強制戒治之程序，而應由檢察官逕行起訴
    ，是以本件檢察官提起公訴，於法並無不合，本院自得依法
    論科。
四、核被告所為，係犯毒品危害防制條例第10條第1 項、第2 項
    之施用第一級與第二級毒品罪。被告持有第一、二級毒品後
    進而施用，其持有之低度行為應為施用之高度行為所吸收，
    故不另論其持有毒品罪。被告所犯上開二罪，犯意各別，罪
    質各異，行為互殊，應予分論併罰。被告有事實欄所載之前
    案紀錄，前於95年6 月30日執行完畢，有卷附臺灣高等法院
    被告前案紀錄表可按，其受有期徒刑執行完畢，5 年以內故
    意再犯有期徒刑以上之罪，為累犯，應加重其刑。本院審酌
    被告前因施用毒品案件，經勒戒、觀察及強制戒治程序，由
    檢察官不起訴處分後，仍不知悛悔，再次施用毒品自戕其身
    ，顯然缺乏戒絕毒品之決心，且被告前有竊盜、施用毒品之
    前科紀錄，素行不良，惟念及被告坦承施用第一級與第二級
    毒品之事實，且其行為尚未害及他人，並斟酌被告之犯罪動
    機、手段以及被告之智識程度等一切情狀，分別量處如主文
    所示之刑，並定其應執行刑。
五、又被告上開施用第一、二級毒品犯行，雖前經本院97年審訴
    字第323 號為公訴不受理判決在案，然上開不受理判決係程
    序判決，並無實質確定力，檢察官再依法追加起訴，本院自
    得依法審理，附此敘明。
據上論斷，應依刑事訴訟法第273 條之1 第1 項、第284 條之1
、第299 條第1 項前段，毒品危害防制條例第10條第1 項、第2
項，刑法第11條前段、第47條第1 項、第51條第5 款，判決如主
文。
本案經檢察官杜妍慧到庭執行職務。
中    華    民    國    99    年     1    月    14    日
                  刑事第十庭  法  官  曾子珍
以上正本證明與原本無異。
如不服本判決，應於收受送達後10日內向本院提出上訴書狀。
中    華    民    國    99    年     1    月    14    日
                              書記官  李承悌
附錄本判決論罪科刑法條全文：
毒品危害防制條例第10條
施用第一級毒品者，處6月以上5年以下有期徒刑。
施用第二級毒品者，處3年以下有期徒刑。

司法院資訊處製作；財團法人民間司法改革基金會備份。
